【裁判字號】    98,交聲,1899
【裁判日期】    981231
【裁判案由】    違反道路交通管理處罰條例聲明異議
【裁判全文】
臺灣桃園地方法院刑事交通事件裁定    98年度交聲字第1899號
原處分機關  交通部公路總局新竹區監理所桃園監理站
異  議  人
即受處分人  金戰實業有限公司
法定代理人  甲○○
上列異議人即受處分人因違反道路交通管理處罰條例案件，對於
交通部公路總局新竹區監理所桃園監理站民國98年6 月22日桃監
裁罰字第裁52- C00000000 號違反道路交通管理事件裁決書所為
之處分（原舉發通知單案號：臺北縣政府警察局北縣警交字第C0
0000000號）聲明異議，本院裁定如下：
    主  文
原處分撤銷。
金戰實業有限公司不罰。
    理  由
一、聲明異議意旨略以：異議人即受處分人（以下簡稱異議人）
    金戰實業有限公司（以下簡稱金戰公司）所屬司機蔡茂源於
    民國98年4 月14日下午3 時30分許，駕駛車牌號碼195-TD號
    自用曳引車行經於臺北縣新莊市○○路時，為警查獲而認定
    有裝載貨物超過核定重量之違規情事，惟該車過磅資料依出
    貨單所載為35.929公噸，員警判斷載貨重量時誤以拖車重量
    計算（32.5公噸），而非以該車總聯結重量（35公噸）計算
    ，是以認定為裝載貨物超過核定重量顯有錯誤，爰聲明異議
    請求撤銷等語。
二、原處分機關移送意旨略以：金戰公司司機蔡茂源於上揭時、
    地，駕駛車牌號碼195-TD號自用曳引車為警查獲「總聯結重
    32.5公噸，出示磅單（預拌水泥）35.929公噸，超重3.429
    公噸」，並填掣北縣警局交字第C00000000 號當場舉發，並
    移送原處分機關處理。按道路交通管理處罰條例第29條之2
    第3 項之立法理由，係依超載程度，採取分級處罰，提高罰
    鍰；再按「道路交通安全規則第81條規定，半聯結車裝載之
    總聯結重量，不得超過曳引車及半拖車核定之總聯結重量；
    據此，有關半聯結車及所聯結之半拖車核定總重量之較小者
    ，為該半聯結車之總聯結車重量限制」，此有交通部91年9
    月16日交路字第0910054487號函可稽，是以本見之總聯結重
    量為32.5公噸。嗣由原處分機關於98年6 月22日依道路交通
    管理處罰條例第29條之2 第1 項及第3 項及道路交通安全規
    則第79條、第81條（裁處內容已包含此條款內容，惟原處分
    漏未援用本條款），以桃監裁罰字第裁52-C00000000號違反
    道路交通管理事件裁決書（下稱裁決書），裁處異議人新臺
    幣（下同）14,000元，併計違規點數1 點在案。
三、按汽車裝載貨物超過核定之總重量、總聯結重量者，處汽車
    所有人罰鍰，並記汽車違規紀錄1次，其應歸責於汽車駕駛
    人時，除依第3 項規定處汽車駕駛人罰鍰及依第63條第1項
    第2 款規定記點外，並記該汽車違規紀錄1 次。道路交通管
    理處罰條例第29條之2 第1 項固有明文。惟按行為人有本條
    例之情形者，應填製舉發違反道路交通管理事件通知單，並
    於被通知人欄予以勾記，其通知聯依下列規定辦理：一、當
    場舉發者，應填記駕駛人或行為人姓名、性別、出生年月日
    、地址、身分證統一編號及車主姓名、地址、車牌號碼、車
    輛種類。被查獲之駕駛人或行為人為受處分人時，應於填記
    通知單後將通知聯交付該駕駛人或行為人簽名或蓋章收受之
    ；拒絕簽章者，仍應將通知聯交付該駕駛人或行為人收受，
    並記明其事由及交付之時間；拒絕收受者，應告知其應到案
    時間及處所，並記明事由與告知事項，視為已收受。二、「
    受處分人非該當場被查獲之駕駛人或行為人，舉發機關應另
    行送達之」；又填製通知單，應到案日期應距舉發日15日。
    但下列案件，其應到案之日期距舉發日為30日：一、逕行舉
    發。二、受處分人非該當場被查獲之駕駛人或行為人，違反
    道路交通管理事件統一裁罰基準及處理細則第11條第1 項第
    1 款、第2 款、第15條第1 款、第2 款亦分別有明文。另按
    對於機關、法人或非法人之團體為送達者，應向其代表人或
    管理人為之，行政程序法第69條第2 項定有明文。亦即汽車
    有裝載貨物超過核定之總重量、總聯結重量者，固得依前開
    道路交通管理處罰條例第29條之2 第1 項、第3 項規定，課
    以罰鍰並當場禁止通行，惟其處罰過程依前開違反道路交通
    管理事件統一裁罰基準及處理細則規定，應先經舉發處分，
    其中對於受處分人非當場被查獲之駕駛人或行為人者，更應
    填製通知單另行通知其到案時間及處所。
四、經查：
  (一)本件舉發通知單雖經臺北縣政府警察局新莊分局林口分駐所
    警員於舉發當時交付予駕駛人蔡茂源簽收，惟該駕駛人拒絕
    簽收，業經舉發警員於舉發通知單註記，而依據違反道路交
    通管理事件統一裁罰基準及處理細則第11條第1 項第1 款後
    段規定，苟本件舉發程序符合上開規定，得逕認視為已收受
    而合法送達予駕駛人蔡茂源，舉發通知對之發生效力，然依
    前開違反道路交通管理事件統一裁罰基準及處理細則第11條
    第1 項第2 款規定，本件舉發通知單原即應另行送達於異議
    人始對其發生效力，且本件舉發通知單上車主姓名、地址均
    係記載為「金戰實業有限公司」、「桃園縣八德市○○路○
    段1233巷6弄57號1樓」（即異議人名稱及其公司所在地址）
    ，且該公司所在地現仍設立於上址，而其代表人為「甲○○
    」，亦非與駕駛人同一，此有公司及分公司基本資料查詢（
    明細）之電腦查詢列印1 件在卷足憑。復經遍查全卷，均未
    見原舉發機關再將本件舉發通知單合法送達予異議人之情，
    並據臺北縣政府警察局新莊分局查報屬實，亦有該局98年12
    月14日北縣警新交字第0980063305號函附卷可佐，則原舉發
    機關既僅以「蔡茂源」為收件人當場交付，且經蔡茂源拒絕
    簽收後，並未併列「金戰實業有限公司」及其代表人「甲○
    ○」以之為收件人另行送達舉發通知單，其送達難認係對於
    金戰公司代表人為之，核與上揭違反道路交通管理事件統一
    裁罰基準及處理細則第11條第1 項第2 款、行政程序法第69
    條第2 項規定不符。況且駕駛人業經拒絕簽收舉發通知單，
    無從將該舉發通知單實際交付金戰公司代表人甲○○收受，
    則該舉發通知單之送達難認為合法，是以不生送達之效力。
  (二)從而，原處分機關係依上開臺北縣政府警察局新莊分局林口
    分駐所員警所出具之舉發通知單而為裁決，並作成前開裁決
    書，本件受處分人即本件自用曳引車之所有人金戰公司非該
    當場被查獲之駕駛人或行為人蔡茂源，而該舉發通知單之受
    通知人既為非該當場被查獲之駕駛人或行為人，舉發機關復
    未依規定另行送達之，則其舉發通知之程序即有瑕疵，又本
    院遍閱卷內資料，均查無舉發機關有依法另行填製通知單送
    達受處分人，並通知其到案說明之相關證據及紀錄，揆諸前
    開規定及說明，本件舉發機關對受處分人之舉發程序確有瑕
    疵，進而原處分機關對本件受處分人所為之裁罰，亦與法尚
    有未合。
五、綜上所述，本件異議人之聲明異議為有理由，自應由本院將
    原處分撤銷，並諭知異議人不罰。
據上論斷，應依道路交通管理處罰條例第87條第2 項、道路交通
案件處理辦法第20條前段，裁定如主文。
中    華    民    國    98    年    12    月    31    日
                    交通法庭    法  官  呂美玲
以上正本證明與原本無異。
如不服本裁定，應於裁定送達後5 日內向本院提出抗告狀。
                                書記官  李玉華
中    華    民    國    99    年    1     月    5     日

司法院資訊處製作；財團法人民間司法改革基金會備份。
